臺灣桃園地方法院刑事判決　　　　　　　 96年度易字第578號
公　訴　人　台灣桃園地方法院檢察署檢察官
被　　　告　乙○○
　　　　　　甲○○
　　　　　　丁○○
上列被告等因傷害案件，經檢察官提起公訴（96年度偵字第1261
號），本院判決如下︰
    主  文
乙○○共同傷害人之身體，處有期徒刑月，如易科罰金，以新
台幣壹仟元折算壹日，減為有期徒刑壹月又拾伍日，如易科罰金
，以新台幣壹仟元折算壹日。其餘被訴部分，無罪。
甲○○共同傷害人之身體，處有期徒刑貳月，如易科罰金，以新
台幣壹仟元折算壹日，減為有期徒刑壹月，如易科罰金，以新台
幣壹仟元折算壹日。
丁○○無罪。
    事  實
一、乙○○於民國95年11月26日晚間11時許，因其親戚丁○○將
    車輛停放在桃園縣龜山鄉○○○路311 巷6 號丙○○住處前
    ，經丙○○駕車返家時見狀按喇叭示意，而乙○○前往移車
    後因故與丙○○發生口角爭執，乙○○與甲○○竟基於傷害
    之犯意聯絡，分別各持長約160 公分之深色鐵棍1 支（未扣
    案），朝丙○○之頭部揮擊1 下，因丙○○舉起右手阻擋，
    致受有右手第2 指指間撕裂傷、第2 指末端指骨骨折、第4
    指中位骨骨折、第1 、3 、5 指瘀傷、右手前臂0.5 公分撕
    裂傷等傷害。
二、案經丙○○訴由桃園縣政府警察局龜山分局報請台灣桃園地
    方法院檢察署檢察官偵查起訴。
    理  由
甲、證據能力部分：
一、證人即告訴人丙○○、證人戊○○於警詢時之陳述部分：按
    被告以外之人於審判外之言詞或書面陳述，除法律有規定者
    外，不得作為證據，刑事訴訟法第159 條第1 項定有明文。
    查證人丙○○、戊○○於警詢時所為之陳述，經核不符合刑
    事訴訟法第159 條之2 、第159 條之3 、第159 條之5 等規
    定，應無證據能力。
二、證人丙○○、戊○○於96年1 月19日於檢察官訊問時、證人
    廖士雄於96年2 月2 日檢察官訊問時之證述部分：按被告以
    外之人於偵查中向檢察官所為之陳述，除顯有不可信之情況
    者外，得為證據，刑事訴訟法第159 條之1 第2 項定有明文
    。查上開3 證人於檢察官訊問時所為之證述，查無顯不可信
    之情況，依前開規定，得為證據，且經具結以擔保其證詞之
    真實性及憑信性，另本院審理時亦傳喚證人丙○○、戊○○
    到庭使被告等有行使反對詰問權之機會，而被告等亦陳明對
    證人廖士雄於檢察官訊問時所述沒有意見，是上開3 證人於
    檢察官訊問時所為之證述，自均具有證據能力。
三、又證人、鑑定人依法應具結而未具結者，其證言或鑑定意見
    ，不得作為證據，刑事訴訟法第158 條之3 定有明文。證人
    丙○○於96年2 月2 日於檢察官訊問時之證述，檢察官未命
    其具結，自無證據能力。
乙、認定事實之理由及依據：
壹、有罪部分（即被告乙○○、甲○○被訴傷害部分）：
一、訊據被告乙○○固坦承於上揭時、地因停車問題與告訴人丙○○發生口角之事實，惟矢口否認有何傷害犯行，辯稱：伊
    移車並與告訴人丙○○發生口角後即離開，並未毆打告訴人
    丙○○，伊不知道告訴人丙○○之傷勢如何造成云云；訊據
    被告甲○○亦矢口否認有何傷害犯行，辯稱：當天伊不在場
    ，伊是隔天才知道乙○○與丙○○的停車糾紛云云。經查：
（一）告訴人丙○○受有右手第2 指指間撕裂傷、第2 指末端指
      骨骨折、第4 指中位骨骨折、第1 、3 、5 指瘀傷、右手
      前臂0.5 公分撕裂傷等傷害，有長庚紀念醫院診斷證明書
      1 紙在卷可稽（見台灣桃園地方法院檢察署檢察官96年度
      偵字第1261號偵查卷第19頁）。
（二）就被告乙○○、甲○○分持上開鐵棍毆打告訴人丙○○之
      事實，業據證人即告訴人丙○○、證人戊○○於檢察官訊
      問及本院審理時證述明確，而告訴人丙○○受傷後，旋向
      據報前往現場之員警廖士雄表示係遭鄰居（查被告乙○○
      、甲○○均係告訴人丙○○之鄰居）毆打，而警員廖士雄
      到現場時即看見告訴人丙○○手指流血、地面亦有血跡，
      乃分別拍照，其後告訴人丙○○方經救護車送往醫院急救
      等情，業據證人廖士雄於檢察官訊問時證述明確（見偵查
      卷第41、42頁），且有卷附照片4 張附卷可稽（見偵查卷
      第24、25頁），而告訴人丙○○所受右手第2 指撕裂傷及
      末端指骨骨折、右手第4 指中端骨折，經長庚紀念醫院評
      估傷勢認疑似遭物體撞擊所致，亦有該醫院函1 紙在卷可
      佐（見台灣桃園地方法院檢察署檢察官96年度偵字第1261
      號偵查卷第48頁）。則證人丙○○、戊○○就被告乙○○
      、甲○○分持上開鐵棍毆打告訴人丙○○均證述明確，並
      經具結以擔保其證詞之真實性及憑信性，且所述與告訴人
      丙○○於警員廖士雄到場時之陳述受傷原因、警員廖士雄
      所見情形，及長庚紀念醫院評估告訴人丙○○所受傷勢之
      可能造成原因等情，互核一致，是證人丙○○、戊○○上
      開證述，應非子虛，堪予採信。
（三）雖被告乙○○、甲○○以前詞置辯，惟查：
    1.告訴人丙○○係員警到場後方經救護車送醫急救，且員警
      到場時已見告訴人丙○○確有受傷情形，衡以告訴人丙○○所述遭毆打情形，亦與醫院評估傷勢造成原因相符，被
      告等空言否認告訴人丙○○係遭其等毆傷，已非可採。
    2.被告甲○○於警詢中先稱：伊只是聽到吵雜聲，伊出來看
      ，沒看到什麼云云（見台灣桃園地方法院檢察署檢察官96
      年度偵字第1261號偵查卷第10頁）；於本院審理時則或稱
      ：當天伊根本未出來云云（見本院96年8 月21日審判筆錄
      第7 頁）；或稱：當天伊沒有到現場，伊在住處2 樓看電
      視，沒有聽到屋外也吵雜聲云云（見本院96年10月16日審
      判筆錄第6 、7 頁），則被告甲○○就當時有無聽聞吵雜
      聲及是否有出來查看等為其本身應知之事項，前後所述不
      一，顯非可採。
    3.查證人丙○○、戊○○均明確指證被告甲○○確有持鐵棍
      毆打告訴人丙○○，而被告甲○○係證人丙○○、戊○○
      之鄰居，距離極為接近（查被告甲○○係居住在桃園縣龜
      山鄉○○○路311 巷1 號，而證人丙○○、戊○○係居住
      在桃園縣龜山鄉○○○路311 巷6 號），對彼此容貌，本
      即有相當印象（且證人戊○○於檢察官訊問時即明確證稱
      居住在桃園縣龜山鄉○○○路311 巷1 號〈指被告甲○○
      〉及桃園縣龜山鄉○○○路311 巷3 號〈指被告乙○○〉
      之人毆打告訴人丙○○），且被告甲○○身高172 公分、
      體重103 公斤，遠較一般人壯碩，證人丙○○、戊○○實
      無誤認之可能。
    4.綜上，被告等上開所辯，顯係卸責之詞，不足採信。
（四）雖證人戊○○於本院審理時證稱：除被告被告乙○○、甲○○外，尚有1 堆不認識之人打告訴人丙○○云云，惟證
      人丙○○於檢察官訊問及本院審理時，均僅指證被告乙○○、甲○○、丁○○（至證人丙○○指證被告丁○○部分
      ，尚非可採，理由如後），別無指證其他人，是本件自難
      僅憑證人戊○○之證述，認定除被告乙○○、甲○○外，
      尚有其他共犯，一併敘明。
（五）本件事證明確，被告2 人犯行堪予認定，應依法論科。
二、核被告被告乙○○、甲○○所為，均係犯刑法第277 條第1
    項之普通傷害罪。被告2 人就上開犯行間有犯意聯絡及行為
    分擔，均為共同正犯。爰審酌被告2 人下手傷人之犯罪動機
    、目的、犯罪之手段、對告訴人所造成之傷勢、未賠償告訴
    人、犯後均否認犯罪之態度等一切情狀，各量處如主文所示
    之刑。又中華民國96年罪犯減刑條例業於96年7 月16日施行
    ，查本件被告等上開犯行係在96年4 月24日前，爰依中華民
    國96年罪犯減刑條例第2 條第1 項第3 款，均減其刑期2 分
    之1 ，並均依同條例第9 條、刑法第41條第1 項前段，諭知
    易科罰金折算標準，以示儆懲。至被告等持之毆打告訴人丙○○之鐵棍，並未扣案，且被告等均否認為其等所有，復無
    證據證明為被告等所有，爰不宣告沒收。
貳、無罪部分（即被告丁○○被訴傷害部分及被告乙○○被訴恐
    嚇部分）：
一、公訴意旨略以：被告丁○○與被告乙○○、甲○○，共同基
    於傷害他人身體之犯意聯絡，於同日晚間11時30分許，至桃
    園縣龜山鄉○○路311 巷6 號丙○○住處，分持鐵棍毆打丙○○，致其受有右手第2 指指間撕裂傷、末端指骨骨折、第
    4 指中位骨骨折、第1 、3 、5 指瘀傷及右手前臂撕裂傷等
    傷害；另被告乙○○激憤難消，復基於恐嚇之犯意，向丙○○恫稱：「見你一次打一次」，使丙○○心生畏懼。因認被
    告丁○○亦涉犯刑法第277 條第1 項之普通傷害罪嫌，被告
    乙○○另涉犯刑法第305 條之恐嚇危害安全罪嫌云云。
二、按犯罪事實應依證據認定之，無證據不得認定犯罪事實；次
    按不能證明被告犯罪，應諭知無罪之判決，刑事訴訟法第15
    4 條第2 項、第301 條第1 項分別定有明文。又刑事訴訟法
    上所謂認定犯罪事實之證據，係指足以認定被告確有犯罪行
    為之積極證據而言，如未能發現有相當證據或證據不足以證
    明，自不能以推測或擬制之方法以為裁判基礎，而認定不利
    於被告之事實，需依積極證據，苟積極證據不足為不利被告
    之認定時，即應為有利於被告之認定，更不必有何有利之證
    據；所謂「積極證據足以為不利被告事實之認定」，係指據
    為訴訟上證明之全盤證據資料，在客觀上已達於通常一般之
    人均不致於有所懷疑、而得確信被告確曾犯罪之程度；若未
    達到此一程度，而有合理之懷疑存在時，即無從為有罪之確
    信。而訴訟上所得之全盤證據資料，固不以直接證據為限，
    間接證據亦應包含在內，惟採用間接證據時，必其所成立之
    證據，在直接關係上，雖僅足以證明他項事實，而由此他項
    事實，本於事理之作用足以證明待證事實者，方為合法，若
    憑空之推想，並非得採為證據資料之間接證據，最高法院29
    年上字第3105號、40年台上字第89號、30年上字第816 號及
    32年上字第67號、76年台上字第4986號判例均分別明揭斯旨
    ，足資參酌。
三、訊據被告丁○○、乙○○均堅決否認有何公訴人所指上開犯
    行，被告丁○○辯稱：伊當時聽到爭吵聲後，就回家了，伊
    沒有共同毆打告訴人丙○○等語；被告乙○○辯稱：伊沒有
    恐嚇告訴人丙○○等語。公訴人認被告丁○○、乙○○涉有
    上開犯行，無非係以證人丙○○之證述為主要論據。經查：
（一）證人丙○○固於檢察官訊問時及本院審理時迭證稱：被告
      丁○○有持1 支鐵棍毆打伊云云，查告訴人丙○○突遭他
      人持鐵棍毆打，衡情當時情緒應相當緊張，對於原不熟識
      之人，原即非無誤認之可能，而被告丁○○聽聞爭吵聲後
      有至上開地點，參諸被告丁○○於檢察官訊問時供稱：伊
      下樓時看到告訴人丙○○與被告乙○○發生口角，伊有罵
      告訴人丙○○幾句等語（見台灣桃園地方法院檢察署96年
      度偵字第1261號偵查卷第41頁），則告訴人丙○○突遭被
      告乙○○、甲○○持鐵棍毆打後，慌亂中，將當時曾與其
      發生口角之被告丁○○，誤認亦有持鐵棍共同毆打，非無
      可能，況證人戊○○於檢察官訊問即證稱：是居住在桃園
      縣龜山鄉○○○路311 巷1 號〈指被告甲○○〉及桃園縣
      龜山鄉○○○路311 巷3 號〈指被告乙○○〉之人毆打告
      訴人丙○○等語（見台灣桃園地方法院檢察署96年度偵字
      第1261號偵查卷第35頁）；於本院審理時證稱：持棍子毆
      打告訴人丙○○之人為居住在桃園縣龜山鄉○○○路311
      巷1 號及桃園縣龜山鄉○○○路311 巷3 號之人，也就是
      被告乙○○、甲○○，不清楚有無看到被告丁○○等語（
      見本院96年8 月21日審理筆錄第8 、10頁），是證人戊○○就何人持鐵棍毆打告訴人丙○○，僅明確指證被告乙○○、甲○○2 人，並未能肯認被告丁○○有持鐵棍毆打告
      訴人丙○○，則縱被告丁○○當時亦有在場，亦難逕認其
      有共同毆打告訴人丙○○之犯行。
（二）證人丙○○固於檢察官訊問時及本院審理時迭證稱：被告
      乙○○有出言對伊恐嚇云云，惟其於檢察官訊問時證稱：
      伊被打1 下就跑，被告乙○○有說看到伊1 次就打伊1 次
      云云（見台灣桃園地方法院檢察署96年度偵字第1261號偵
      查卷第34頁），於本院審理時先證稱：打完之後，被告乙○○有說看到伊1 次就打伊1 次云云，後證稱：被告乙○○恐嚇伊是在伊跑回家把門關起來時，被告乙○○在門外
      喊見伊1 次就打伊1 次云云（見本院96年8 月21日審理筆
      錄第4 、5 頁），則被告乙○○究竟在何時對證人丙○○
      為上開恐嚇話語，證人丙○○上開所證，已非屬一致。況
      證人戊○○於本院審理時證稱：伊從住處下樓時，告訴人
      丙○○已在屋內，滿地都是血，沒有聽到屋外有人叫囂等
      語（見本院96年8 月21日審理筆錄第9 頁），則若被告乙○○係如證人丙○○所證在門外喊叫，衡情當有一定音量
      ，況證人戊○○當時既知告訴人丙○○遭被告乙○○、甲○○持鐵棍毆傷，衡情在告訴人丙○○逃入屋內時，更當
      注意屋外動靜，以防被告乙○○等人有進一步對告訴人丙○○不利之舉動，則證人戊○○竟全然未聽聞被告乙○○
      有上開恐嚇言語，是被告乙○○是否確有上開犯行，即非
      無疑。
（三）告訴人之告訴，係以使被告受刑事訴追為目的，是其陳述
      是否與事實相符，仍應調查其他證據以資審認，即藉由補
      強證據之存在，以增強或擔保告訴人陳述之證明力。惟本
      件證人即告訴人丙○○上開證述（即指證被告丁○○有持
      1 支鐵棍毆打伊及被告乙○○有出言對伊恐嚇），尚無其
      他補強證據以增強及擔保其證述之證明力，自難僅以其上
      開證述，逕為不利被告等之認定。
四、按「刑事訴訟法第161 條已於91年2 月8 日修正公布，其第
    1 項規定：檢察官就被告犯罪事實，應負舉證責任，並指出
    證明之方法。因此，檢察官對於起訴之犯罪事實，應負提出
    證據及說服之實質舉證責任。倘其所提出之證據，不足為被
    告有罪之積極證明，或其指出證明之方法，無從說服法院以
    形成被告有罪之心證，基於無罪推定之原則，自應為被告無
    罪判決之諭知。」最高法院92年台上字第128 號判例意旨參
    照。本件公訴人所提上開證據並不足以證明所指被告丁○○
    、乙○○涉犯公訴人所指此部分犯行，且查無其他積極事證
    足資證明被告確有公訴人所指上開犯行。揆諸首揭說明，自
    屬不能證明被告丁○○、乙○○犯罪，即應為被告2 人無罪
    之諭知。
據上論斷，應依刑事訴訟法第284 條之1 、第299 條第1 項前段
、第301 條第1 項，刑法第28條、第277 條第1 項、第41條第1
項前段，刑法施行法第1 條之1 第1 項、第2 項前段，中華民國
96 年 罪犯減刑條例第2 條第1 項第3 款、第7 條、第9 條，判
決如主文。
本案經檢察官翁春鈴到庭執行職務。
中　　華　　民　　國　　96　　年　　10　　月　　30　　日
                  刑事第一庭    法　官　鄭吉雄
以上正本證明與原本無異。
如不服本判決，應於判決送達後10日內向本院提出上訴狀（應附
繕本），其未敘述上訴理由者，應於上訴期間屆滿後20日內補提
理由書狀於本院，上訴於臺灣高等法院。
　　　　　　　　　　　　　　　  書記官　劉宗源
中　　華　　民　　國　　96　　年　　10　　月　　30　　日
